【裁判字號】    85,台非,248
【裁判日期】    850906
【裁判案由】    毀損
【裁判全文】
最高法院刑事判決                                八十五年度台非字第二四八號
    上訴人  最高法院檢察署檢察總長
    被  告  甲  ○
右上訴人因被告毀損案件，對於台灣高等法院中華民國八十五年五月二十九日第二審
確定判決（八十五年度上易字第一一八八號，起訴案號：台灣士林地方法院檢察署八
十四年度偵字第一○○二○號），認為部分違法，提起非常上訴，本院判決如左：
    主  文
原判決關於違背法令部分撤銷。
    理  由
非常上訴理由稱：「按法院受理訴訟或不受理訴訟係不當者，為當然違背法令，刑事
訴訟法第三百七十九條第五款定有明文。又物之承租人對損害其物者有無告訴權，應
以財產權受侵害時，對該財產又有無監督權為準，因物之承租人對物雖無所有權，但
享有使用權，若因物受侵害而損及其監督權，使不能達到物之使用目的時，自不能謂
其非犯罪之被害人，當然應賦予告訴權，原判決既認定本件坐落台北市○○區○○路
四段一一六號四樓之七套房，係房東出租予趙金林及洪素真二人同居之處，則洪素真
雖非該房屋之所有權人，仍係對該房屋有實質管領力之人，被告毀損該房屋之大門及
門鎖、紗窗等物，自損及洪素真之監督權，洪素真為被害人，其告訴應屬合法，原審
就本件毀損部分為不受理判決，即有不當，原判決為當然違背法令，爰依刑事訴訟法
第四百四十一條、第四百四十三條提起非常上訴，以資糾正。」等語。
本院按犯罪之被害人，得為告訴。而所謂被害人，係指其法益因他人之犯罪而直接被
其侵害者而言，故財產法益被侵害時，其財產之所有權人固為被害人，即對於該財產
有事實上管領力之人，因他人之犯罪行為而其管領權受有侵害者，亦係被害人（本院
四十二年度台非字第一八號判例意旨參照）。本件告訴人洪素真告訴被告甲○毀損案
件，所指被毀損之台北市○○路○段一一六號四樓之七套房雖非洪素真所有，但案發
當時係由洪素真所承租居住，則洪素真對該房屋應屬有事實上管領力之人，被告甲○
倘有毀損該房屋，即係侵害洪素真之管領權，依首開說明，洪素真即為被害人，自屬
有權提起告訴。乃原審不察，竟謂不論被告有無毀損該房屋之犯行，惟被害人應屬房
屋所有權人，絕非承租人之洪素真其人，本件既未經房屋所有權人告訴，其告訴不合
法云云，因而撤銷第一審關於毀損罪刑之判決，改判諭知此部分公訴不受理。揆諸前
開說明，其不受理訴訟顯係不當，自屬於法有違。案經確定，非常上訴意旨執以指摘
，洵有理由。惟原判決尚非不利於被告，應由本院僅將原判決關於諭知被訴毀損公訴
不受理違背法令部分撤銷，以資糾正。
據上論結，應依刑事訴訟法第四百四十七條第一項第一款前段，判決如主文。
中      華      民      國    八十五    年      九      月      六      日
                              最高法院刑事第七庭
                                  審判長法官  張  信  雄
                                        法官  張  吉  賓
                                        法官  池  啟  明
                                        法官  陳  宗  鎮
                                        法官  石  木  欽
      右正本證明與原本無異
                                              書  記  官
中      華      民      國    八十五    年      九      月     十三     日


司法院資訊處製作；財團法人民間司法改革基金會備份。
